【裁判字號】    94,訴,7584
【裁判日期】    950227
【裁判案由】    返還信用卡消費貸款
【裁判全文】
臺灣臺北地方法院民事判決              94年度訴字第7584號
原      告  國泰世華商業銀行股份有限公司
法定代理人  甲○○
訴訟代理人  丙○○
            丁○○
被      告  乙○○
上列當事人間請求給付信用卡消費款事件，本院於95年2月14日
言詞辯論終結，判決如下：
    主  文
被告應給付原告新台幣陸拾柒萬零玖佰捌拾捌元，及其中本金新
台幣陸拾萬玖仟柒佰玖拾陸元部分，自民國九十四年十月十一日
起至清償日止，按年息百分之十九點七計算之利息。
訴訟費用由被告負擔。
    事  實
一、原告起訴主張：
（一）信用卡消費款部分：被告於民國91年1月3日與原告成立信
      用卡使用契約（MASTER卡，卡號：0000-0000-0000-0000
      ）被告即得持系爭信用卡於特約商店簽帳消費，但依信用
      卡約定條款第14、15條，應於當期繳款截止日前向原告清
      償，或以循環信用方式繳付最低應繳金額，逾期清償者依
      信用卡約定條款第15、21、22條之約定，除喪失期限利益
      ，應即全部清償外，應另行給付原告按年息19.7％之利息
      。截至94年10月10日止帳款尚餘新台幣（下同）303,845
      元，及其中本金272,306元未按期繳付。
（二）代償卡部分：
      1.被告於92年2月13日向原告申請代償卡（卡號：0000-00
        00-0000-0000）代付其於英商標準渣打銀行之信用卡欠
        款，就原告為被告代償款項之利息及費用，於發卡後第
        1至第6個月內按年利率百分之6.4％計收利息，第7至第
        18個月起改按年利率14.97％計付利息（手續費為前12
        個按月收取110元），上述期間期滿，則按年息19.7 ％
        計算之利息。截至94年10月10日止帳款尚餘87,321元，
        及其中本金78,411元未按期繳付。
      2.被告另於92年10月7日向原告申請代償卡（卡號：0000-
        0000-0000-0000）代付其於匯豐銀行之信用卡欠款，就
        該代償部分之利息及費用，計收方式係以代償後，前24
        個月內按月計收代償餘額1.1％計算之手續費（即上述
        期間內不計息），上述期間期滿，則按年息19.7％計算
        之利息。截至94年10月10日止帳款尚餘71,119元，及其
        中本金65,083元未按期繳付。
（三）通信貸款契約部分：被告於93年1月15日與原告成立簡易
      通信貸款契約（卡號：0000-0000-0000-0000），向原告
      貸款新台幣（下同）210,000元，約定分60期清償，借款
      利率依年息18.5％計付，併入信用卡帳單中與信用卡消費
      帳款一同繳納，依約定條款第1條、第4條及第5條之約定
      ，若遲延繳款或未繳足月付金時，除喪失期限利益外，視
      同全部到期，原告得將未繳金額之本金部分，或經原告主
      張視為到期之本金部分併入信用卡其他消費款中，與其他
      消費款同時以信用卡循環利率（年息19.7％）計算之利息
      。截至94年10月10日止帳款尚餘208,703元，及其中本金
      193,996元未按期繳付。
（四）合計被告至94年10月10日止，尚有670,988元未清償（含
      信用卡帳款金額303,845元、簡易通信貸款金額208,703元
      及代償金額帳款158,440元），經屢向被告催討，均置之
      不理，為此提起本件訴訟。
（五）聲明：被告應給付原告670,988元，及其中本金609,796部
      分，自94年10月11日起至清償日止，按年息百分之19.7
      計算之利息。
（六）又按因合併而消滅之公司，其權利義務，應由合併後存續
      或另立之公司承受。公司法第319條準用同法第75條規定
      ，定有明文。查原台灣第一信託投資股份有限公司變更為
      匯通商業銀行股份有限公司，而匯通商業銀行股份有限公
      司於民國91年6月3日變更為國泰商業銀行股份有限公司，
      國泰商業銀行股份有限公司於民國92年6月26日經財政部
      核准與世華聯合商業銀行股份有限公司合併，國泰商業銀
      行股份有限公司為消滅銀行，世華聯合商業銀行股份有限
      公司為存續銀行，世華聯合商業銀行股份有限公司並於92
      年10月27日經經濟部核准登記更名為國泰世華商業銀行股
      份有限公司，原國泰商業銀行股份有限公司暨原世華聯合
      商業銀行股份有限公司之權利義務關係，由合併後存續並
      更名之國泰世華商業銀行股份有限公司概括承受。
二、被告方面：
    被告對原告主張信用卡消費款、請領代償卡辦理代償等二部
    分之事實與請求金額並不爭執，惟對原告請求通信貸款部分
    ，被告辯稱：簡易通信貸款申請書上面的簽名不是伊本人所
    簽，且金額勾選31萬元，但實際伊只有貸款21萬元，又伊並
    未同意給付該利息，且伊已還款4萬多元等語，故聲明駁回
    原告之訴。
三、得心證之理由：
    按借用人應於約定期間內，返還與所借用物種類、品質、數
    量相同之物，民法第478條定有明文。本件原告就其主張之
    事實，業據其提出與所述相符之財政部核准函、公司變更登
    記事項卡、信用卡申請書及約定條款、簡易通信貸款申請書
    及約定條款、債權明細報表、歷史帳單彙總查詢、代償卡申
    請書及約定條款等影本為證，被告對上開文書形式上亦不爭
    執，自堪認定原告前開主張為真實。被告雖辯稱：簡易通信
    貸款申請書上面的簽名不是伊本人所簽，且金額勾選31萬元
    ，但實際伊只有貸款21萬元，又伊並未同意給付該利息，且
    伊已還款4萬多元云云，惟查，被告自承有同意要貸款這筆
    款項，且貸款之21萬元有匯到戶頭等語（見本院95年2月9日
    言詞辯論），被告既有授權同意要借貸該筆款項，且借貸款
    項亦撥入被告戶頭，被告亦未為反對之意思表示，縱申請書
    上之簽名非其親簽，仍對被告發生效力；又被告辯稱通信貸
    款契約之利息部分並未同意云云，惟被告自承銀行人員告訴
    伊每月還款5000多元，依照收到繳費通知明細表繳款即可等
    語，被告既同意銀行繳款還息之方式，嗣後抗辯不同意利息
    部分云云，亦不可採。末按，清償人所提出之給付，應先抵
    充費用，次充利息，次充原本，民法第323條前段定有明文
    ；被告辯稱其已還款4萬多元云云，原告則主張被告每期繳
    款是屬於循環繳款應先沖帳等語，並提出93年3月至94年10
    月帳單及簡易貸款沖帳金額為憑，依上開說明，清償人所提
    出之給付，應先抵充費用，次充利息，次充原本，原告所述
    ，應屬可採，被告應依約履行，被告所辯均不足採。從而，
    原告依據信用卡契約及消費借貸契約之法律關係，請求被告
    依兩造之約定給付合計670,988元，及如主文所示之利息違
    約金，為有理由，應予准許。
四、結論：本件原告之訴為有理由，依民事訴訟法第78條判決如
    主文。
中    華    民    國    95    年    2     月    27    日
                  民事第二庭  法  官  吳淑惠
以上正本係照原本作成。
如對本判決上訴，須於判決送達後20日內向本院提出上訴狀
中    華    民    國    95    年    3     月    1     日
                              書記官  蔡凱如


司法院資訊處製作；財團法人民間司法改革基金會備份。
